臺灣新竹地方法院民事判決  
110年度訴字第476號
原      告  王冠鴻  
訴訟代理人  盧宜庭  

被      告  林昆霖  
訴訟代理人  徐國楨律師
上列當事人間債務人異議之訴事件，本院於民國111年5月3日言
詞辯論終結，判決如下：
    主  文
確認被告所持有、原告所簽發票號WG0000000號、面額新台幣200
萬元、到期日108年12月26日之本票，對原告之票款債權，於超
過新臺幣626,621元，及自民國109年1月24日起至民國110年7月1
9日止，按年息20%計算之利息；自民國110年7月20日起至清償日
止，按年息16%計算之部分不存在。
本院109年度司執字第39131號強制執行事件對原告之執行債權於
超過第一項部分所為之強制執行程序應予撤銷。
原告其餘之訴駁回。
訴訟費用由被告負擔百分之七十，餘由原告負擔。
    事實及理由
壹、程序方面：
一、按確認法律關係之訴，非原告有即受確認判決之法律上利益
    者，不得提起之，民事訴訟法第247 條第1 項前段定有明文
    。而該條所謂即受確認判決之法律上利益，係指因法律關係
    之存否不明確，致原告在私法上之地位有受侵害之危險，而
    此項危險得以對於被告之確認判決除去者而言（最高法院42
    年台上字第1031號裁判意旨參照）。經查，原告主張其於民
    國（下同）108年4月29日簽發交付被告，面額新台幣（下同
    ）200萬元、到期日108年12月26日、票號WG0000000號之本
    票（下稱系爭本票），已為被告向本院聲請本票裁定，經本
    院109年度司票字第1514號民事裁定准予強制執行，被告並
    據以向本院聲請為強制執行（本院109年度司執字第39131號
    ），惟原告否認系爭本票債權存在等情。是原告對系爭本票
    債權之存在與否既有爭執，如不訴請確認，原告在私法上之
    地位將有受侵害之危險，依上開說明，原告應有受確認判決
    之法律上利益，而得提起本件確認之訴，合先敘明。
二、次按訴狀送達後，原告不得將原訴變更或追加他訴，但請求
    之基礎事實同一者，不在此限，民事訴訟法第255條第1項第
    2款、第3款分別定有明文。原告起訴時原聲明為：本院109
    年度司執字第39131號清償票款強制執行事件之強制執行程
    序，應予撤銷。嗣於110年8月26日當庭追加第2項聲明為：
    確認被告持有原告所簽發之系爭本票，對原告之本票債權不
    存在（見本院卷第65、66頁），核原告所為訴之變更，係本
    於系爭本票債權存否之同一基礎事實，揆諸前揭規定，應予
    准許。
貳、實體方面：　　 
一、原告主張：
（一）原告於105年12月間，經由訴外人曾旻暉代書介紹向被告
      借款200萬元，約定以原告所有坐落新竹市○○段000地號及
      其上同段1889建號房地（下稱系爭房地）為被告設定最高
      限額240萬元之抵押權（下稱系爭抵押權），被告並分別
      於同年月26日、27日，於曾代書事務所由曾旻暉之配偶預
      扣利息3萬元，分別給付97萬元、97萬元，原告並於108年
      4月29日簽發系爭本票為擔保。原告於105年12月26日起至
      108年間陸續償付被告218萬2,000元，原擬請訴外人曾旻
      暉代書辦理塗銷系爭抵押權登記。詎被告竟以利息糾葛拒
      不返還系爭本票，並持系爭本票向本院聲請本票裁定，經
      本院以109年度司票字第1514號民事裁定准予強制執行後
      ，再以該本票裁定為執行名義，向本院聲請對原告之財產
      為強制執行（本院109年度司執字第39131號）。惟系爭借
      款原告既已全部清償，本票債權即已不存在，爰依強制執
      行法第14條第2項提起本件債務人異議之訴。
（二）系爭借款係於105年12月26日、27日，在曾旻暉代書事務
      所由曾旻暉代書之配偶預扣利息3萬元利息後分別給付97
      萬元、97萬元交付原告訴訟代理人。原先約定每月利息為
      5萬6,000元，後來被告又說每月利息要拿6萬元，伊有跟
      被告說太高了，伊有陸續透過代書還款給被告共218萬元
      。原告願以年息百分之20即約每月3萬3,300元計算還款利
      息，算至109年8月間被告聲請本票裁定共約3年7個月，原
      告應給付之利息為143萬元1,900元，加上本金200萬元合
      計為343萬1,900元，扣除原告已給付之218萬2,000元，原
      告願給付被告124萬9,900元。並以原告提存之保證金54萬
      元抵充予被告。 
（三）為此聲明：
　１、本院109年度司執字第39131號清償票款強制執行事件之強
      制執行程序，應予撤銷。
　２、確認被告持有原告所簽發之系爭本票，對原告之本票債權
      不存在。
二、被告則以：
（一）兩造並不相識，原告於105年12月26日經由訴外人曾旻暉
      代書媒介，向被告借貸200萬元，曾代書與原告約定借款
      利息三分(即每萬元每月利息300元，200萬每月利息6萬元
      )，因被告需給付曾代書仲介借款之費用，故原告始於另
      案主張借款利息約為5萬6,000元，實則，曾代書與原告約
      定之利息為6萬元。而原告認被告主張利息為5萬6,000元
      ，即於其110年6月1日提出之書狀虛列原告每月給付被告
      利息5萬6,000元，共207萬2,000元，惟前開金額係原告自
      行虛構。原告借款後，於106年1月至10月、107年1月至6
      月，每個月確曾委由曾代書轉交6萬元給被告，共96萬元
      。嗣因原告未按期交付利息，曾代書乃請原告自己滙款而
      不再過問此事，原告始未透過曾代書而自己滙款，先後滙
      款給被告68萬6,823元，加上原告於107年6月8日以女兒王
      詩涵名義向被告再借90萬元，原告交付面額146萬5,500元
      支票予被告收執，該支票經提示未獲兌現，扣除支票借款
      利息，尚有溢額票款47萬5,177元，原告乃將之移作本件2
      00萬元借款之利息，此即原告事後主張自己共給付116萬2
      ,000元。故本件原告總計給付被告之利息為212萬2,000元
      (116萬2000元+96萬元＝212萬2000元)。
（二）查原告於105年12月26日向被告借款200萬元，迄109年8月
      間被告聲請本票裁定，共逾3年7個月，原告應給付之利息
      為258萬元(43個月×6萬元＝258萬元)，而原告給付之利息
      總計僅212萬2,000元，故其給付之前揭金額均僅抵充利息
      ，本金分文未償。又原告於105年12月26日向被告借貸200
      萬元，並未先扣下6萬元。
（三）又民法第205條原規定約定利率上限為20%，立法院於110
      年初通過修正案，將法定週年利率上限調降為16%，於110
      年7月20日施行，與該條文一同修正的民法債編施行法第1
      0之1條規定：「修正之民法第205條之規定，於民法債編
      修正施行前約定，而於修正施行後發生之利息債務，亦適
      用之」，即在修正施行前的契約也同樣適用新的法定利率
      ，但此僅會影響到修正施行後的債務關係。經查民法第20
      5條原本規定：「約定利率，超過週年20％者，債權人對於
      超過部分之利息，無請求權」，110年7月20日施行之新條
      文規定：「約定利率，超過週年16％者，超過部分之約定
      ，無效」，其兩者差別乃原條文僅係無請求權，債務人得
      拒絕給付超過週年20％之利息，惟若債務人給付超過週年2
      0％之利息，則屬任意給付，不得請求返還，但新條文規定
      ，約定利率超過週年16％者，超過部分之約定，無效，債
      務人除得拒絕給付超過週年16％利息外，若給付超過週年1
      6％利息，應屬無效，故可依不當得利請求返還。
　　　至於前開條文修正前約定之利率超過週年16％利息，亦適
      用新法規定，應改依週年16％利息計算，但此僅屬「修正
      施行後發生之利息債務，亦適用之」，即若在修正施行前
      縱使約定超過週年16％之利息，於修正施行後發生之利息
      債務，亦應改成週年16％之利息計算，修正施行後發生之
      利息債務如超過週年16％之利息，即應認為無效，惟若於
      修正施行前已給付超過週年16％之利息，則應仍屬任意性
      給付，不得依新法規定，主張無效，而請求返還。本件原
      告於105年12月26日向被告借貸200萬元，並未先扣下6萬
      元。原告直接給付被告之利息計1,162,000元，另原告委
      託曾代書交付之利息共96萬元，故原告給付之利息共212
      萬2,000元。
（四）原告於109年8月向本院聲請本票裁定，裁定主文諭知自10
      8年12月26日起，至清償日止，按年息百分之6計算之利息
      ，依前揭本票裁定，自108年12月26日迄110年12月26日，
      約2年時間(實則被告不可能於110年12月26日清償，被告
      暫時姑且計算至該日)，積欠利息為24萬元(200萬×6％×2年
      ＝24萬元)，若計入昔日收取之利息212萬2,000元及未來可
      能收取之利息24萬元，共計236萬2,000元，而原告借款期
      間自105年12月26日起，至110年12月26日止，共計5年，
      據此，被告收取之平均週年利率為24％(236萬2000元÷5年÷
      200萬＝24％，若原告清償期延長，即逾110年12月26日清償
      ，因往後均以6％計息，被告收取之平均週年利率更將低於
      24％，而依清償期之延長而逐漸下降。依前揭條文規定，
      上開條文修正前已給付之利息縱超過法定利率，惟因原告
      已給付被告，屬任意性給付，原告不得再請求返還，而自
      110年7月20日起，被告實際上並未再向原告收取利息，更
      遑論超過16％之利息，而係以上開本票裁定6％利息計算，
      故無民法債編施行法第10之1條修正後條文適用之餘地。
      是原告給付之金額均為利息，並未償付任何本金等語，資
      為抗辯。並聲明：原告之訴駁回。
三、原告主張其於105年12月間，經由訴外人曾旻暉代書介紹向
    被告借款200萬元，約定以原告所有之系爭房地為被告設定
    系爭抵押權，原告並於108年4月29日簽發系爭本票為擔保。
    原告於106年1月至10月、107年1月至6月共16個月，每月分
    別透過曾旻暉代書之配偶清償被告6萬元，計96萬元；另分
    別於附表一所示之日期清償被告計1,162,000元，合計212萬
    2,000元。嗣被告持系爭本票向本院聲請本票裁定獲准後持
    本票裁定為執行名義，向本院聲請對原告之財產為強制執行
    （本院109年度司執字第39131號）等情，業據提出本院109
    年度司票字第1514號裁定、本院民事執行處通知（見本院卷
    第41至49頁）為證，並經本院依職權調取本院110年度竹簡
    字第29號確認本票債權不存在事件查明無訛，有附表一原告
    匯款至被告彰化銀行存摺存款帳號資料及交易明細查詢表附
    於該卷可稽，復為被告所不爭，自堪信原告此部分之主張為
    真正。
四、原告又主張其已將系爭本票所載債務清償完畢，故系爭本票
    之債權不存在，本院109年度司執字第39131號強制執行事件
    之強制執行程序，應予撤銷等節，為被告所否認，並以前詞
    置辯。是本件爭點厥為：㈠被告交付原告之借款金額為若干
    ？㈡原告是否業已清償上揭借款債務？經原告清償後債務金
    額為若干？㈢原告請求撤銷本院109年度司執字第39131號強
    制執行事件之強制執行程序，有無理由？茲分別敘述如下：
（一）被告交付原告之借款金額為若干？
　１、按消費借貸為要物契約，因金錢或其他代替物之交付而生
      效力，故利息先扣之消費借貸，其貸與之本金額應以利息
      預扣後實際交付借用人之金額為準。如當事人間就是否已
      實際交付之事實有爭執，應由主張已為交付之貸與人負舉
      證責任（最高法院88年度台上字第1346號判決意旨參照）
      。又金錢借貸契約係屬要物契約，故利息先扣之金錢借貸
      ，其貸與之本金額應以利息預扣後實際交付借用人之金額
      為準，該預扣利息部分，既未實際交付借用人，自不成立
      金錢借貸（最高法院87年度台上字第1682號判決意旨參照
      ）。自貸與金額中預扣利息，該預扣部分既未實際交付借
      用人，自不能認為係貸與本金額之一部（最高法院29年渝
      上字第1306號判例意旨參照）。故利息先扣之消費借貸，
      其據以計算利息之本金額應以利息預扣後實際交付借用人
      之金額為準，於約定依本金之一定比例支付違約金者，其
      據以計算違約金之本金額，亦同（最高法院77年度台上字
      第164號判決意旨參照）。是以自貸與金額中預扣利息，
      該預扣部分既未實際交付借用人，自不能認為係貸與本金
      額之一部；其超過實際貸與之金額部分倘予以計息或計算
      違約金，即與民法第206 條規定所謂巧取利益之情形，適
      相符合，而為法所禁止，且該部分於當事人間亦難認有真
      正消費借貸之合意存在，縱其預扣利息之方式係形式上以
      先滿足要物性之交付後，旋即以扣除利息等其他名目之方
      式返還，其消費借貸之合意及交付仍以實際貸與之金額為
      準，以貫徹上開巧取利益禁止之意旨。
　２、經查，系爭借款兩造並未簽立借據，原告主張伊雖借貸200
      萬元，然實際於105年12月26日、27日分別於曾代書事務
      所僅拿到97萬元、97萬元等情，被告雖辯稱其就系爭借款
      債務實際貸與原告之金額共200萬元，分二次各100萬元交
      付，如原告分別只拿到97萬元，亦為代書之介紹費云云（
      見本院卷第251頁），是依上開舉證責任分配原則，被告
      自應就其有交付原告超過194萬元（97萬元＋97萬元）部分
      借款一事負舉證責任。查兩造均不否認系爭借款為經由訴
      外人曾旻暉代書介紹，約定借款利息為三分(即每萬元每
      月利息300元，100萬每月利息3萬元），並經證人曾旻暉
      到庭證述屬實（見本院卷第113頁）。而據代理原告實際
      至曾旻暉地政士事務所取款之證人邱秀庭到庭證稱：「（
      你是否知道王冠鴻有透過宇進代書事務所跟林昆霖借款之
      事？）知道」、「（這件借款你有無經手？）我有去宇進
      代書事務所拿錢回來」、「（是否記得時間、經過情形？
      ）老闆娘盧宜庭叫我去拿，有兩次，都是下午。我記得是
      105年12月26日、12月27日兩天，我直接到宇進事務所拿
      錢，第一次去當時在場有代書曾旻暉跟他太太、有我跟林
      昆霖老闆，原本是要借200萬，我去的時候錢放在桌上，
      他就說分兩次拿，先給97萬，我有當場點鈔，然後我就直
      接帶回公司。第二天我去拿也是97萬，差額部分我沒有問
      我就直接帶回來」、「（你的認知不是借款200萬元嗎？
      ）我不知道他們怎麼扣利息，我就是拿兩次97萬元」、「
      （被告交付錢的時候有無告訴你為何兩次都是97萬？是扣
      利息、還是扣費用？）沒有跟我說，我不清楚，我只有負
      責把錢帶回來，他們給我多少，我就帶回來多少」等語（
      見本院卷第248、249頁），佐以兩造約定之利息為100萬
      每月利息3萬元，可徵被告於105年12月26日、12月27日實
      際既僅各交付97萬元，則預扣之3萬元、 3萬元無論名目
      為利息、手續費或介紹費，性質均屬利息至為明確。是本
      件被告實際借款予原告之金額應為194萬元（計算式：200
      萬元－6萬元＝194萬元），亦即被告借貸予原告之本金應以
      194萬元為計算甚明。 　　
（二）原告是否業已清償上揭借款債務？經原告清償後債務金額
      為若干？　　　
　１、按清償人所提出之給付，應先抵充費用，次充利息，次充
      原本，民法第323條前段定有明文。所謂應先抵充之利息
      ，係僅指未超過法定利率限制之利息而言，至超過法定利
      率限制之利息，民法第205條既規定債權人無請求權，自
      難謂包含在內，亦不得執該規定，謂債務人就其約定超過
      法定利率限制之利息，已為任意給付（最高法院108 年度
      台上字第585號、105年度台上字第2248號判決意旨參照）
      。本件被告雖不否認原告於106年1月至10月、107年1月至
      6月共16個月，每月分別透過曾旻暉代書之配偶清償6萬元
      計96萬元；另分別於附表一所示之日期清償被告1,162,00
      0元，合計212萬2,000元，惟辯稱前開還款就超過法定最
      高利率部分為任意給付，故先抵充兩造約定之月息3 分利
      息，再充本金等語。查被告主張兩造間就系爭借款債務約
      定借款利息為月息三分(即每萬元每月利息300元），並經
      證人曾旻暉到庭證述屬實，原告雖曾主張原先約定每月利
      息為5萬6,000元，後來被告才說每月利息要拿6萬元云云
      ，惟未舉證以實其說，自難採信，應認系爭借款之利息約
      定為月息三分。惟查，兩造約定利率超過週年利率20％部
      分，被告對於超過部分之利息，無請求權，此為民法第20
      5條所明定。又按民法第323 條所定順序，先充利息，後
      充原本，原告始終主張其就系爭借款已還款212萬2,000元
      ，已超過本金借款，故認系爭本票所擔保之借款債權不存
      在，亦即其否認所為清償就超過週年利率20％部分利息為
      任意給付，被告復未能提出證據證明原告有任意給付之意
      思，則其以上開法條主張得抵充超過法定利率限制之利息
      ，並非有據，蓋所謂應先抵充之利息，係僅指未超過法定
      利率限制之利息而言，至超過法定利率限制之利息，既為
      無請求權，自難謂為包含在內（最高法院41年台上字第80
      7號民事判例意旨可資參照）。從而，原告既否認其所為
      清償有就超過週年利率20％部分利息為任意給付，被告亦
      無法證明原告就此部分利息為任意給付，則原告於106年1
      月至10月、107年1月至6月，每月所清償之6萬元，及於附
      表一所示之日期清償被告共1,162,000元之金額，即應先
      抵充未超過週年利率20％之利息，後充原本，被告就超過
      週年利率20％之利息對原告並無請求權。準此，兩造僅就1
      94萬元成立消費借貸契約，原告事後如附表二所示還款經
      先抵充法定週年利率20％利息，再抵充原本後，尚餘本金6
      26,621元（計算式如附表二所示）。
　２、末按約定利率，超過週年16%者，超過部分之約定，無效，
      民法第205條定有明文。上開條文於109年12月29日修正通
      過，並於110年7月20日施行生效，復依民法債編施行法第
      10條之1規定，該條文於修正施行前已約定，而於修正施
      行後發生之利息債務亦有適用。查被告執有原告所簽發之
      系爭本票，系爭本票所擔保其中626,621元借款本金債務
      部分請求權存在，已如前述。又兩造雖約定借款利息以月
      息3分計算，惟就超過年息20%部分無請求權，且於上開民
      法條文修正施行後所生之利息債權，亦應受該條文之拘束
      ，而原告所給付之金額，利息部分可抵充至如附表二所示
      之109年1月23日止。是以，原告請求確認被告持有之系爭
      本票，於超逾本金626,621元，及自109年1月24日起至110
      年7月19日止，按週年利率20%計算之利息；自110年7月20
      日起至清償日止，按週年利率16%計算之利息部分，對原
      告之本票債權不存在，並請求系爭執行事件就超逾上開部
      分之強制執行程序，應予撤銷，為有理由，逾此範圍之請
      求，為無理由，應予駁回。
五、綜上所述，原告請求確認被告執有原告所簽發系爭本票債權
    超過626,621元，及自109年1月24日起至110年7月19日止，
    按年息20%計算之利息；自110年7月20日起至清償日止，按
    年息16%計算之利息部分不存在，以及請求系爭執行事件對
    原告所為執行程序，於執行債權額超過前開範圍部分應予撤
    銷，為有理由，應予准許；原告逾上開部分所為請求，則為
    無理由，應予駁回。
六、本件事證已臻明確，兩造其餘攻擊防禦方法及所提證據，核
    均與本件判決結果不生影響，爰不一一論述，併予敘明。
七、據上論結，本件原告之訴為一部有理由，一部無理由，依民
    事訴訟法第79條，判決如主文。　　
中　　華　　民　　國　　111 　年　　5 　　月　　17　　日
                  民事第一庭法　　　官　楊明箴
以上正本係照原本作成。
如對本判決上訴，須於判決送達後20日內向本院提出上訴狀。如
委任律師提起上訴者，應一併繳納上訴審裁判費。
中　　華　　民　　國　　111 　年　　5 　　月　　17　　日
                                書記官　劉亭筠
　　　　　　　　　　　　　　　　
附表一：
清償日期 清償金額 備註 106年11月28日 60,000元  107年3月9日 10,000元  107年1月15日 30,000元  107年5月18日 15,000元  107年5月21日 10,000元  107年8月8日 4,823元  107年9月12日 20,000元  107年9月19日 150,000元  107年9月27日 20,000元  107年10月16日 100,000元  107年11月7日 20,000元  107年11月8日 20,000元  107年11月26日 42,000元  107年11月28日 20,000元  107年12月24日 20,000元  107年12月25日 15,000元  108年1月11日 30,000元  108年3月29日 20,000元  108年6月8日 475,177元 兩造同意以原告溢額票款47萬5,177元抵充本件債務 108年8月23日 30,000元  108年11月22日 10,000元  109年2月5日 20,000元  109年5月29日 20,000元  合計 1,162,000元  
　　　　　　　　　　　　　　　　
　　　　　　　　　　　　　　　　
附表二：　　　　　　　　　　　　　　　　
還款日期   借款本金餘額 依法定最高年息20%計算利息（小數點以下四捨五入） 原告還款金額 可抵充本金金額 備註 105年12月 194萬元     106年1月 194萬元 32,333元（計算式：194萬元×20%÷12＝32,333元） 60,000元 27,667元（計算式：60,000元－32,333元＝27,667元）  106年2月 1,912,333元 31,872元（計算式：1,912,333元 ×20%÷12＝31,872元） 60,000元 28,128元（計算式：60,000元－31,872元＝28,128元）  106年3月 1,884,205元 31,403元（計算式：1,884,205元 ×20%÷12＝31,403元） 60,000元 28,597元（計算式：60,000元－31,403元＝28,597元）  106年4月 1,855,608元 30,927元（計算式：1,855,608元 ×20%÷12＝30,927元） 60,000元 29,073元（計算式：60,000元－30,927元＝29,073元）  106年5月 1,826,535元 30,442元（計算式：1,826,535元 ×20%÷12＝30,442元） 60,000元 29,558元（計算式：60,000元－30,442元＝29,558元）  106年6月 1,796,977元 29,950元（計算式：1,796,977元 ×20%÷12＝29,950元） 60,000元 30,050元（計算式：60,000元－29,950元＝30,050元）  106年7月 1,766,927元 29,449元（計算式：1,766,927元 ×20%÷12＝29,449元） 60,000元 30,551元（計算式：60,000元－29,449元＝30,551元）  106年8月 1,736,376元 28,940元（計算式：1,736,376元 ×20%÷12＝28,940元） 60,000元 31,060元（計算式：60,000元－28,940元＝31,060元）  106年9月 1,705,316元 28,422元（計算式：1,705,316元 ×20%÷12＝28,422元） 60,000元 31,578元（計算式：60,000元－28,422元＝31,578元）  106年10月 1,673,738元 27,896元（計算式：1,673,738元 ×20%÷12＝27,896元） 60,000元 32,104元（計算式：60,000元－27,896元＝32,104元）  106年11月 1,641,634元 27,361元（計算式：1,641,634元 ×20%÷12＝27,361元） 60,000元 32,639元（計算式：60,000元－27,361元＝32,639元）  107年1月 1,608,995元 26,817元（計算式：1,608,995元 ×20%÷12＝26,817元） 90,000元（由曾旻暉轉交6萬元、另於107年1月15日匯款3萬元） 36,366元（計算式：90,000元－26,817元－26,817元＝36,366元）  107年2月 1,572,629元 26,210元（計算式：1,572,629元 ×20%÷12＝26,210元） 60,000元 33,790元（計算式：60,000元－26,210元＝33,790元）  107年3月 1,538,839元 25,647元（計算式：1,538,839元 ×20%÷12＝25,647元） 70,000元（由曾旻暉轉交6萬元、另於107年3月9日匯款1萬元） 44,353元（計算式：70,000元－25,647元＝44,353元）  107年4月 1,494,486元 24,908元（計算式：1,494,486元 ×20%÷12＝24,908元） 60,000元 35,092元（計算式：60,000元－24,908元＝35,092元）  107年5月 1,459,394元 24,323元（計算式：1,459,394元 ×20%÷12＝24,323元） 85,000元（由曾旻暉轉交6萬元、另於107年5月18日匯15,000元、107年5月21日匯10000元  ） 60,677元（計算式：85,000元－24,323元＝60,677元）  107年6月 1,398,717元 23,312元（計算式：1,398,717元 ×20%÷12＝23,312元） 60,000元 36,688元（計算式：60,000元－23,312元＝36,688元）  107年8月 1,362,029元 22,700元（計算式：1,362,029元 ×20%÷12＝22,700元） 4,823元 0元（107年7月、107年8月利息為45,400元，扣除原告清償4823元，尚餘40,577元利息未償）  107年9月 1,362,029元 22,700元（計算式：1,362,029元 ×20%÷12＝22,700元） 190,000元（107年9月12日匯20,000元、107年9月19日匯150,000元、107年9月27日匯20,000元) 126,723元（計算式：190,000元－40,577元－22700元＝126,723元）  107年10月 1,235,306元 20,588元（計算式：1,235,306元 ×20%÷12＝20,588元） 100,000元 79,412元（計算式：100,000元－20,588元＝79,412元）  107年11月 1,155,894元 19,265元（計算式：1,155,894元 ×20%÷12＝19,265元） 102,000元（107年11月7日匯20,000元、107年11月8日匯20000元、107年11月26日匯42000元、107年11月28日匯20000元） 82,735元（計算式：102,000元－19,265元＝82,735元）  107年12月 1,073,159元 17,886元（計算式：1,073,159元 ×20%÷12＝17,886元） 35,000元（107年12月24日匯20000元、107年12月25日匯15000元） 17,114元（計算式：35,000元－17,886元＝17,114元）  108年1月 1,056,045元 17,601元（計算式：1,056,045元 ×20%÷12＝17,601元） 30,000元 12,399元（計算式：30,000元－17,601元＝12,399元）  108年3月   1,043,646元 17,394元（計算式：1,043,646元 ×20%÷12＝17,394元） 20,000元 0元（計算式：20,000元－17,394元－17,394＝-14,788元，尚餘14,788元利息未償）  108年6月   1,043,646元 同上 475,177元 408,207元（計算式：475,177元－14,788元－17,394元－17,394元－17,394元＝408,207元）  108年8月 635,439元   10,591元（計算式：635,439元 ×20%÷12＝10,591元） 30,000元 8,818元（計算式：30,000元－10,591元－10,591元＝8,818元）  108年11月 626,621元 10,444元（計算式：626,621元 ×20%÷12＝10,444元） 10,000元 0元（計算式：10,000元－10,444元－10,444元－10,444元＝-21,332元，尚餘21,332元利息未償）  109年2月 626,621元 同上 20,000元 0元（計算式：20,000元扣除未償利息21,332元，得抵充利息至108年11月26日）  109年5月 626,621元 同上 20,000元 0元（計算式：20,000元抵充57日即至109年1月23日止之利息）